【裁判字號】    98,上易,2097
【裁判日期】    981028
【裁判案由】    詐欺
【裁判全文】
臺灣高等法院刑事判決                98年度上易字第2097號
上  訴  人
即  被  告  丙○○
上列上訴人因詐欺案件，不服臺灣臺北地方法院98年度易字第33
號，中華民國98年7 月15日第一審判決（起訴案號：臺灣臺北地
方法院檢察署97年度偵緝字第2481、2482、2483號，移送併辦案
號：臺灣臺北地方法院檢察署98年度偵字第7619號），提起上訴
，本院判決如下：
    主  文
上訴駁回。
    事  實
一、丙○○有預見提供自己帳戶及行動電話門號SIM 卡予他人，
    係供他人詐欺犯罪所用，其猶基於幫助詐欺之未必故意，於
    附表所示之時間，申請開立如附表所示之臺北富邦商業銀行
    股份有限公司（下稱臺北富邦銀行）龍山分行帳戶、永豐商
    業銀行股份有限公司（下稱永豐銀行）西門分行之帳戶，復
    於民國97年6月27日前往位於臺北市大同區○○○路○段26號
    之遠傳電信股份有限公司（下稱遠傳電信公司）臺北延平門
    市，申請行動電話門號0000000000號SIM 卡1張後，於97年6
    月30日後至同年7 月1日下午4時30分前之某時，在不詳地點
    ，同時將其上開帳戶之存摺、金融卡併同密碼及SIM 卡，交
    予不詳年籍姓名之成年人，以供該人及所屬之詐騙集團成員
    使用，該詐騙集團取得上開存摺存摺、金融卡及SIM卡等物
    後，為下列詐欺犯行：
  (一)於97年7月1日下午4 時30分許，撥打電話予乙○○，自稱為
    郵局職員，佯稱：乙○○之前在拍賣網站購物時設定錯誤，
    且資料外洩，存款有遭盜領之危險，須提領其帳戶內所有金
    額改匯入其他帳戶云云，致乙○○誤信而陷於錯誤，因而匯
    款新臺幣（下同）8,000元、2,000元至丙○○上開臺北富邦
    銀行帳戶內。
  (二)於97年7月1日下午4 時42分許，撥打電話予甲○○，自稱為
    奇摩公司人員，佯稱：甲○○之前購物設定錯誤，須至自動
    提款機前取消分期付款設定云云，致甲○○誤信而陷於錯誤
    ，依指示操作自動提款機，因而匯款24,000元至丙○○上開
    永豐銀行帳戶內。
  (三)於97年7 月7日上午4時許，使用上開行動電話門號撥打電話
    予丁○○，佯稱：丁○○之子蔡坤佑因購買毒品未付款而遭
    留置，須付款14萬元，始釋放蔡坤佑云云，致丁○○誤信而
    陷於錯誤，依指示籌款14萬元後，於同日上午5 時30分許，
    將該款項放置於桃園縣平鎮市○○路、高雙路口之萊爾富便
    利商店前夾娃娃機，該集團人員再趁機取走。
    嗣因乙○○、甲○○及丁○○發覺有異報警處理，經警循線
    查悉上情。
二、案經甲○○訴由臺北縣政府警察局新店分局及臺北市政府警
    察局萬華分局報請臺灣臺北地方法院檢察署檢察官偵查起訴
    ，暨丁○○訴由桃園縣政府警察局中壢分局報請臺灣桃園地
    方法院檢察署檢察官呈請臺灣高等法院檢察署檢察長令轉臺
    灣臺北地方法院檢察署檢察官移送併辦。
    理  由
甲、程序方面：
    按被告以外之人於審判外之言詞或書面陳述，除法律有規定
    者外，不得作為證據，刑事訴訟法第159 條第1 項定有明文
    。又被告以外之人於審判外之陳述，雖不符同法第159 條之
    1 至第159 條之4 之規定，但經當事人於審判程序同意作為
    證據，法院審酌該言詞陳述或書面陳述作成時之情況，認為
    適當者，亦得為證據；當事人、代理人或辯護人於法院調查
    證據時，知有第159 條第1 項不得為證據之情形，而未於言
    詞辯論終結前聲明異議者，視為有前項之同意，刑事訴訟法
    第159條之5亦有明文。經查，本件判決所援引證人乙○○、
    甲○○、丁○○於警詢時之陳述，雖屬被告以外之人於審判
    外之陳述，而為傳聞證據，惟被告於本院準備程序中並未爭
    執該等陳述之證據能力，且迄至言詞辯論終結前亦未再聲明
    異議，本院審酌上開證據資料製作時之情況，尚查無違法不
    當及證明力明顯過低之瑕疵，亦認為以之作為證據應屬適當
    ，故揆諸前開法律規定與說明，爰逕依刑事訴訟法第159 條
    之5規定，認前揭證據資料有證據能力。
乙、實體方面：
一、訊據被告丙○○固不諱其有於附表所示之時間至臺北富邦銀
    行龍山分行、永豐銀行西門分行開立帳戶，及於上揭時間前
    往遠傳電信公司臺北延平門市，申請行動電話門號00000000
    00號SIM 卡等情，惟矢口否認有何幫助詐欺之犯行，辯稱：
    伊所申辦上開帳戶之金融卡、存摺及SIM 卡，均係在臺北火
    車站附近之小公園遺失，而非交付他人使用云云；惟查：
  (一)被告丙○○於附表所示之時間至臺北富邦銀行龍山分行、永
    豐銀行西門分行開立帳戶，及於上揭時間前往遠傳電信公司
    臺北延平門市，申請行動電話門號0000000000號SIM 卡之事
    實，已據被告於本院審理時供承不諱，並有臺北富邦銀行龍
    山分行97年7月10日北富銀龍山金服字第0973300066 函檢附
    之開戶基本資料（見97年度偵字第18807 號偵查卷第13、15
    頁）、永豐銀行西門分行97年7月22日永豐銀西門分行（097
    ）字第00043號函檢送之開戶資料（見97年度偵字第19598號
    偵查卷第19頁至第20頁），及遠傳電信公司98年5月4日遠傳
    （企管）字第09810407627 號函所檢附之遠傳易付卡客戶資
    料卡、申辦遠傳行動電話門號切結書等資料（見原審卷第52
    至55頁）附卷可稽；而上揭被害人乙○○、甲○○遭詐騙集
    團詐欺，並將遭騙之金錢匯入丙○○所開立前揭帳戶，及詐
    騙集團使用丙○○所申請上開行動電話門號撥打電話而向被
    害人丁○○詐欺取得款項等事實，業據證人乙○○、甲○○
    、丁○○於警詢時指證甚詳，復有自動櫃員機交易明細表3
    紙（見97年度偵字第18807 號偵查卷第7 頁、97年度偵字第
    19598 號偵查卷第11頁）及上開臺北富邦銀行龍山分行及永
    豐銀行西門分行函文所檢附之交易明細表2 紙（見97年度偵
    字第18807號偵查卷第14頁、97年度偵字第19598號偵查卷第
    22頁）、通聯調閱查詢單2份（見97年度偵字第20743號偵查
    卷第13至15頁）附卷足憑。
  (二)被告固辯稱其係為應徵工作，而申請上開存摺、金融卡，且
    上開存摺、金融卡及SIM 卡均係遺失云云，惟被告近四、五
    年來均未曾使用行動電話與他人聯絡，自身亦未持有行動電
    話等情，業據被告於本院準備程序時供承在卷，顯見被告申
    請上開行動電話SIM 卡並非供己使用，參諸金融帳戶為個人
    理財之工具，一般人均會謹慎妥善保管存摺、金融卡，以免
    遭他人利用，而本件被告既未向銀行申辦存摺、金融卡之掛
    失，有悖於常情，況被告於97年6 月27日、同年月30日方申
    請上開金融帳戶及SIM卡，該等帳戶、SIM卡經申請後未滿一
    星期，於同年7月1日、同年7月7日迅即成為詐騙集團向上開
    被害人行詐之工具，倘謂被告未提供前揭銀行帳戶存摺、金
    融卡、SIM 卡供犯罪集團使用，孰能置信？凡此均足徵被告
    確有於最後申請上開永豐銀行金融帳戶（ 時間為97年6月30
    日）後，至最初被害人乙○○匯入款項予被告之銀行帳戶（
    時間為97年7 月1日下午4時30分許）前之某時，提供前揭上
    開金融帳戶存摺、金融卡、SIM 卡供詐騙集團使用，被告所
    辯稱其係遺失上開銀行存摺、金融卡、SIM 卡，而未提供予
    犯罪集團云云，無可採信。
  (三)復按於郵局或銀行等金融機構開設存款帳戶，請領存摺及金
    融卡一事，原係針對個人身分之社會信用而予以資金流通，
    具有強烈之屬人性，而金融帳戶為個人理財之工具，於郵局
    或銀行等金融機構申請開設存款帳戶亦無任何特殊之資格限
    制，一般民眾皆可以存入最低開戶金額之方式，任意於銀行
    或郵局等金融機構申請開設存款帳戶，且一般人並可於不同
    之金融機構申請多數之存款帳戶使用，此屬眾所周知之事實
    ，亦為被告所應知，是依一般人之社會生活經驗，若見他人
    不以自己名義申請帳戶，反而向人收購或借用存款帳戶供己
    使用，衡情對於該等帳戶是否供詐欺等目的不法使用當有合
    理之懷疑，以被告係心智成熟之成年人，且利用他人帳戶及
    SIM 卡從事詐欺犯罪之方式，早為傳播媒體廣為報導，依其
    個人之經驗，應有預見提供存摺、金融卡及SIM 卡供他人使
    用，係幫助從事詐欺犯罪之人詐騙他人財物，然被告仍將其
    帳戶之存摺、金融卡交予犯罪集團，可見縱令因而幫助他人
    詐欺，亦不違反其本意，被告有幫助詐欺之不確定故意，至
    為灼然。
  (四)綜上各節，被告所辯胥屬推諉卸責之詞，不足採信。本案事
    證業臻明確，被告幫助詐欺犯行，堪予認定，應依法論處。
二、核被告丙○○所為，係犯刑法第30條第1 項、同法第339 條
    第1項幫助詐欺取財罪。該犯罪集團雖分別詐欺被害人乙○○、甲○○、丁○○，致渠等陷於錯誤而先後交付財物，惟
    被告僅有前開一次之幫助行為，係一行為觸犯數罪名，為想
    像競合犯，應從一重以幫助詐欺一罪處斷。至起訴書所載之
    事實雖未敘及被告提供前揭SIM 卡予詐騙集團而幫助詐欺告
    訴人丁○○之犯行（即98年度偵字第7619號移送併辦部分）
    ，惟此部分與前開起訴論罪科刑部分，具有想像競合犯之裁
    判上一罪關係，依審判不可分之原則，亦為起訴效力所及，
    本院應併予審究，附此敘明。被告係以幫助之意思，參與構
    成要件以外。被告以幫助之意思，參與構成要件以外之行為
    ，為幫助犯，爰依刑法第30條第2項規定，依正犯之刑減輕
    之。
三、原審以被告罪證明確，適用刑法第30條第1 項、第2 項、第
    339條第1項、第55條、第41條第1項前段，刑法施行法第1條
    之1 之規定，並審酌近年來電話詐騙犯罪猖獗，每每利用人
    頭帳戶、電話號碼及人頭車手隱匿正犯身分及犯罪所得流向
    ，造成社會大眾嚴重財產損失，危害治安甚鉅，被告竟不知
    警覺不可任意將自己銀行帳戶存摺、金融卡及密碼及SIM 卡
    提供陌生人使用，致釀本案幫助詐欺犯行，使被害人乙○○
    、告訴人甲○○、丁○○受有財產上損害，被告之犯罪手段
    、惡性及造成損害非輕，且被告犯罪後，飾詞否認犯行，毫
    無悔意；惟念被告前無犯罪紀錄，素行尚稱良好等一切情狀
    ，量處有期徒刑四月，並諭知易科罰金之折算標準，經核認
    事用法均無違誤，量刑亦屬妥適，被告執前詞否認犯罪，上
    訴指摘原審判決不當，顯無理由，應予駁回。
據上論斷，應依刑事訴訟法第368條，判決如主文。
本案經檢察官王壬貴到庭執行職務
中    華    民    國    98    年    10    月    28    日
                  刑事第二十三庭審判長法  官  許宗和
                                      法  官  沈君玲
                                      法  官  林海祥
以上正本證明與原本無異。
不得上訴。
                                      書記官  林淑貞
中    華    民    國    98    年    10    月    28    日
附錄本案論罪科刑法條全文：
刑法第339 條：
意圖為自己或第三人不法之所有，以詐術使人將本人或第三人之
物交付者，處五年以下有期徒刑、拘役或科或併科一千元以下罰
金。
以前項方法得財產上不法之利益或使第三人得之者，亦同。
前二項之未遂犯罰之。
附表
┌─────┬──────────┬───────┐
│時間      │開戶銀行            │帳號          │
├─────┼──────────┼───────┤
│97年6月27 │臺北富邦銀行龍山分行│000000000000  │
│日        │                    │              │
├─────┼──────────┼───────┤
│97年6月30 │永豐銀行西門分行    │00000000000000│
│日        │                    │              │
└─────┴──────────┴───────┘


司法院資訊處製作；財團法人民間司法改革基金會備份。
